【裁判字號】    97,抗,178
【裁判日期】    970507
【裁判案由】    選派檢查人
【裁判全文】
臺灣臺北地方法院民事裁定               97年度抗字第178號
抗  告  人  華國大飯店股份有限公司
法定代理人  丁○○
相  對  人  丙○○
            乙○○
            甲○○
當事人間因聲請選派檢查人事件，抗告人對於民國97年1 月30日
本院96年度司字第1042號裁定提起抗告，本院裁定如下：
    主    文
原裁定廢棄。
    理    由
一、本件抗告人抗告意旨略以：
  (一)依非訟事件第一百七十二條第一項、第二項規定，法院就選
    派檢查人事件為裁定前，應訊問利害關係人。惟原審並未訊
    問抗告人，亦從未通知抗告人就選派檢查人事項表示意見，
    顯已違法。
  (二)相對人係於96會計年度始繼續持有抗告人公司股票一年以上
    ，是相對人有權聲請檢查帳目及財產之應僅限於96年度部分
    ，詎相對人竟對抗告人95、96年度財務、業務有爭執，更欲
    檢查91年至95年度之業務、財務，將導致抗告人需負擔鉅額
    檢查人費用，以相對人持有抗告人公司之股份股價未達新臺
    幣（下同）200萬元，則其行使檢查權範圍是否妥當、或有
    權利濫用等情事。加以，抗告人係於95年間透過公開拍賣程
    序取得抗告人公司股票，合計持有抗告人8﹪以上之股份，
    其等當係在評估合理股價後，以標取現有股份，自已對於抗
    告人當時及過去財務、營運狀況，有相當瞭解與評估，並非
    毫無所悉，自無再聲請檢查抗告人進行投資前財務狀況之理
    。
  (三)又抗告人前經第三人鄭玄峰聲請重整，由本院以93年度整更
    (一)字第1號裁定駁回其重整聲請，在該重整事件中法院已依
      公司法第二百八十五條選任檢查人，檢查人就抗告人之業
      務狀況、財務狀況、資產估價已秉持其專業為嚴謹詳實查
      核，自無所提財務、業務資料是否真實之問題。且該重整
      檢查人提供予法院之調查報告，已涵蓋相對人股權所欲檢
      查之年度部分，相對人自可向抗告人調閱，無重覆檢查、
      浪費抗告人資源之必要。
  (四)另相對人於原審引用媒體斷章取義之報導作為聲請檢查之理
    由，卻未給予抗告人說明之機會，已有不當。至於抗告人股
    東會依法準時召開，程序進行順利而提早結束，並非獨例，
    上市公司所在多有，原審以此為由認為有檢查之必要，亦屬
    違反經驗法則。
  (五)為此提起抗告，並聲明：原裁定廢棄，相對人之聲請駁回。
二、相對人陳述略以：
  (一)本院93年度整更(一)字第1號重整事件所進行查核之重點在於
    評估抗告人是否有重建更生之可能，就相對人所提出之財務
    、業務資料，均係以該等資料為真實之前提下，所進行之查
    核，而相對人本件請求檢查，主要係在探查該等文件之真實
    性，兩案性質並不相同。
  (二)相對人雖係於95年10、11月間始持有抗告人公司股票，惟因
    抗告人公司92年、93年之財務報告顯示，抗告人每年虧損約
    2至3億，惟94年度虧損卻高達十多億，則其虧損原因為何，
    自有查明之必要，而公司帳冊及財務報表之記載，應有其連
    貫性，自應往前幾個年度追查巨額虧損之原因，以瞭解各項
    財務報表之真實性。
  (三)另本院93年度整更(一)字第1號重整事件進行時，抗告人之主
    要債權人為銀行，惟事後債權已由第三人葉國一以銓誠資產
    管理股份有限公司等公司名義收購，並暫時不收利息，則抗
    告人何以在減少利息之支出下，95年度營收仍較94年度下降
    。再依抗告人94、95年度損益表顯示，該二年度營業收入淨
    額均為4億元，然而抗告人94年度僅處分固定資產損失即高
    達7億元，耗掉兩個年度之營業淨額，亦非合理。
  (四)又第三人蔡紹華、廖裕輝為抗告人前後任之實際經營者，在
    其經營之下，竟因此分別取得對抗告人2億5千萬元、1億4仟
    萬元之債權，該債權從何而來，為何造成現今累積巨額之虧
    損，自有檢查之必要。
  (五)並聲明：抗告駁回。
三、按非訟事件法第一百七十二條第二項規定法院於裁定選派檢
    查人前，應訊問利害關係人，其立法理由係以「第一項所定
    事件，影響利害關係人之權益甚鉅，法院為裁定前，應先訊
    問利害關係人，聽取其意見後，再為妥適處理」，可知，法
    院於裁定選派檢查人前，因檢查人之檢查範圍為公司之業務
    、帳目及財產情形，對公司之經營影響頗大，為保障利害關
    係人之程序權，並使法院能正確判斷，應賦予利害關係人於
    法院裁定前有陳述意見之機會。而觀諸非訟事件法第十條規
    定：「本法稱關係人者，謂聲請人、相對人及其他利害關係
    人」，則聲請人、相對人當亦屬於利害關係人之列，本院96
    年度司字第1042號在為裁定前未訊問抗告人等利害關係人，
    所為程序，於法尚有未合（另參照最高法院94年度台抗字第
    1027號裁定意旨）。從而，抗告意旨指摘原裁定不當，求予
    廢棄，為有理由。
四、爰裁定如主文。
中    華    民    國    97    年    5     月    7     日
                  民事第三庭審判長法  官  張靜女
                                  法  官  曾啟謀
                                  法  官  賴錦華
以上正本係照原本作成。
得於十日內以違背法令為理由，委任律師為訴訟代理人，向本院
提出再抗告，而後始可再抗告於臺灣高等法院。
（對於費用之裁定，不得獨立聲明不服）
中    華    民    國    97    年    5     月    7     日
                                  書記官  張馨文


司法院資訊處製作；財團法人民間司法改革基金會備份。
